臺灣高等法院臺中分院刑事裁定　
111年度毒抗字第696號
抗  告  人  
即  被  告  張碧芳


上列抗告人即被告因聲請觀察勒戒案件，不服臺灣苗栗地方法院
中華民國111年6月27日第一審裁定（111年度毒聲字第333號），
提起抗告，本院裁定如下：
    主  文
抗告駁回。
    理  由
一、抗告人即被告甲○○（下稱被告）抗告意旨略以：被告自民國
    98年迄今十餘年來已無再接觸毒品，願意配合做毛髮檢測做
    為已戒除之根據，被告並無毒癮，無須勒戒等語。
二、依109年7月15日增訂施行之毒品危害防制條例第35條之1第1
    款、第2款規定，施行前犯第10條之罪之案件，於施行後，
    偵查中，由檢察官依修正後規定處理；審判中，由法院或少
    年法院（地方法院少年法庭）依修正後規定處理。是犯第10
    條之罪者，不論係修正前後，均應依新法規定處理。被告雖
    分別於98年4月1日下午1時20分為警採尿回溯26小時內之某
    時、98年4月1日上午9時起至11時止之間某時許，即毒品危
    害防制條例修正前犯本件犯行，惟本案係於111年6月20日即
    該條例修正後繫屬原審法院，有原審法院之收案日期章1枚
    （見毒聲卷第5頁）在卷可稽，是本案應適用修正施行後之
    規定處理，先為敘明。
三、按犯毒品危害防制條例第10條之罪者，檢察官應聲請法院裁
    定，或少年法院（地方法院少年法庭）應先裁定，令被告或
    少年入勒戒處所觀察、勒戒，其期間不得逾2月，毒品危害
    防制條例第20條第1項定有明文。又109年1月15日修正公布
    、同年7月15日施行之毒品危害防制條例第20條第3項規定，
    犯第10條之罪於觀察、勒戒或強制戒治執行完畢釋放後，3
    年後再犯第10條之罪者，適用本條前2項之規定。上開所謂
    「3年後再犯」，只要本次再犯（不論修正施行前、後）距
    最近1次觀察、勒戒或強制戒治執行完畢釋放，已逾3年者，
    即該當之，不因其間有無犯第10條之罪經起訴、判刑或執行
    而受影響（最高法院109年度台上大字第3826號刑事裁定意
    旨參照）。
四、經查：　　
(一)被告基於施用第一級毒品海洛因之犯意，於98年4月1日下午
    1時20分為警採尿回溯26小時內之某時，在臺灣地區某不詳
    地點，以不詳方式，施用第一級毒品海洛因1次；另基於施
    用第二級毒品甲基安非他命之犯意，於98年4月1日上午9時
    起至11時止之間某時許，在苗栗縣○○市○○里○○00○0號居所內
    ，以將第二級毒品甲基安非他命置於玻璃球內，點火燒烤後
    吸食煙霧之方式，施用第二級毒品1次等情，業據被告於警
    詢、偵查及於臺灣苗栗地方法院訊問時坦承不諱【見98年度
    毒偵字第390號卷（下稱毒偵卷）第13、43、45頁、111年度
    訴緝字第3號卷第47頁】，並有濫用藥物尿液檢驗監管紀錄
    表、中山醫學大學附設醫院檢驗科藥物檢測中心尿液檢驗報
    告、苗栗縣警察局苗栗分局毒品犯罪嫌疑人尿液採驗作業管
    制紀錄各1份在卷足憑（見毒偵卷第32、53、54頁）。再依
    毒品檢驗學上之常規，尿液中含毒品成分反應所使用之檢驗
    方法，對於受檢驗者是否確有施用毒品行為之判斷，在檢驗
    學常規上恆有絕對之影響；其以酵素免疫分析或薄層定性分
    析等方式為初步篩檢者，因具有相當程度偽陽性之可能，如
    另以氣（液）相層析、質譜分析等較具公信力之儀器為交叉
    確認，因出現偽陽性反應之機率極低，自足據為對涉嫌人不
    利之認定（最高法院97年度台上字第2016號判決意旨參照）
    。本件被告為苗栗縣警察局苗栗分局所採集之尿液檢體，經
    送中山醫學大學附設醫院檢驗科藥物檢測中心檢驗，該中心
    採取免疫學分析法為初步檢驗後呈鴉片類、安非他命類陽性
    反應，再以氣相層析質譜儀法確認檢驗結果均判定為陽性：
    ⑴安非他命、甲基安非他命濃度各為3007ng/ml、25451ng/ml
    （衛生福利部公告之確認檢驗閾值均為500ng/ml）⑵海洛因
    代謝物呈陽性反應，嗎啡濃度為1341ng/ml（衛生福利部公
    告之確認檢驗閾值均為300ng/ml）。是被告有施用第一級毒
    品海洛因、第二級毒品甲基安非他命之行為，足堪認定。又
    有無繼續施用傾向（即成癮性）須經專業人員依客觀標準加
    以評估，並非單純以採集毛髮檢測時是否呈陽性反應為唯一
    判斷標準，被告執上揭情詞提起抗告，尚無可採。
(二)又被告前因施用毒品案件，經臺灣桃園地方法院以92年度毒
    聲字第776號裁定送觀察勒戒後，認有繼續施用毒品之傾向
    ，由臺灣桃園地方法院裁定令入戒治處所施以強制戒治，於
    93年3月9日釋放，於93年9月21日期滿未經撤銷，視為強制
    戒治執行完畢，並經臺灣桃園地方檢察署檢察官以94年度戒
    毒偵字第15號為不起訴處分確定等情，有臺灣高等法院被告
    前案紀錄表在卷可憑。準此，本件被告之施用第一、二級毒
    品犯行，距前一次強制戒治執行完畢釋放後已逾3年，核屬
    前揭毒品危害防制條例第20條第3項所定3年後再犯情形，則
    檢察官斟酌個案情節後，認被告確有施用第一、二級毒品之
    事實，為觀察、勒戒之聲請，原審審核上開卷證資料後，依
    毒品危害防制條例第20條第3項、第1項、觀察勒戒處分執行
    條例第3條第1項規定，准許檢察官之聲請，裁定將被告送勒
    戒處所觀察、勒戒，經核並無違法或裁量濫用之情形，原審
    因而准許檢察官之聲請，自無違誤。
五、綜上，本件抗告為無理由，應予駁回，依刑事訴訟法第412
    條，裁定如主文。
中　　華　　民　　國　　111 　年　　7 　　月　　27　　日
            刑事第六庭　  審判長法　官　張  靜  琪
                                法　官　鍾  貴  堯
                                法　官　劉  柏  駿
以上正本證明與原本無異。
不得再抗告。

                                書記官  林  巧  玲
　　　　　　　　　　　　　　　　
中　　華　　民　　國　　111 　年　　7 　　月　　27　　日